臺灣高等法院高雄分院刑事判決　　　　96年度上訴字第1883號
上　訴　人　甲○○
即　被　告
　　　　　　　　　　之2
　　　　　　　　　（現於臺灣屏東監獄執行中）
上列上訴人因違反毒品危害防制條例案件，不服臺灣高雄地方法
院96年度訴字第2498號中華民國96年7 月26日第一審判決（起訴
案號：臺灣高雄地方法院檢察署96年度毒偵字第3941號），提起
上訴，本院判決如下：
    主  文
上訴駁回。
    事實及理由
一、本案經本院審理結果，認第一審判決認事用法及量刑均無不
    當，應予維持，並引用第一審判決書記載之事實、證據及理
    由。
二、被告上訴意旨，以其前於95年11月12日晚上9 時許，在高雄
    縣大寮鄉某處，以海洛因加水稀釋用針筒注射之方式，施用
    第一級毒品海洛因1 次，經原審法院以96年度訴字第568 號
    判處有期徒刑10月確定，與本件係集合犯之實質上一罪關係
    ，應為該案既判力所及云云；惟查依刑法第56條修正理由之
    說明，謂「對繼續犯同一罪名之罪者，均適用連續犯之規定
    論處，不無鼓勵犯罪之嫌，亦使國家刑罰權之行使發生不合
    理之現象。」「基於連續犯原為數罪之本質及刑罰公平原則
    之考量，爰刪除有關連續犯之規定」等語，即係將本應各自
    獨立評價之數罪，回歸本來就應賦予複數法律效果之原貌。
    因此，就刑法修正施行後多次施用毒品之犯行，採一罪一罰
    ，始符合立法本旨；又行為人各次施用毒品之行為，均係為
    滿足各該次之毒癮，於滿足毒癮後，該次行為即已完成; 是
    各次均為各自獨立之行為，各具獨立性，其前後次施用毒品
    行為間，自無密切不可分之關係，各自獨立構成同一施用毒
    品罪責，顯然不合接續犯之構成要件，是被告於95年11月12
    日晚上9 時許施用第一級毒品犯行，既在刑法第56條刪除之
    後，即與本案起訴之被告犯罪事實無從成立接續犯或連續犯
    關係，在刑法評價上，要難認彼此具有「集合犯」之一罪性
    質，而非該案既判力效力所及，被告之上訴為無理由，應予
    駁回。
三、據上論斷，應依刑事訴訟法第368 條、第373 條，判決如主
    文。
本案經檢察官郭振昌到庭執行職務。
中　　華　　民　　國　　96　　年　　11　　月　　20　　日
                  刑事第七庭    審判長法  官  莊飛宗
                                      法  官  邱明弘
                                      法  官  黃憲文
以上正本證明與原本無異。
如不服本判決應於收受本判決後10日內向本院提出上訴書狀，其
未敘述上訴理由者，並得於提起上訴後10日內向本院補提理由書
狀（均須按他造當事人之人數附繕本）「切勿逕送上級法院」。
中　　華　　民　　國　　96　　年　　11　　月　　20　　日
　　　　　　　　　　　　　　　　　　　書記官  施耀程
附錄本件判決論罪科刑法條：
毒品危害防制條例第10條第1項：
  施用第一級毒品者，處6月以上5年以下有期徒刑。
附件 ：
臺灣高雄地方法院刑事判決　　　　　　　96年度訴字第2498號
公　訴　人　臺灣高雄地方法院檢察署檢察官
被　　　告　甲○○　男　41歲（民國○○年○月○日生）
　　　　　　　　　　身分證統一編號：Ｚ000000000號
　　　　　　　　　　住高雄市苓雅區○○○路44號11樓之2
　　　　　　　　　　（現於臺灣高雄第二監獄執行中）
上列被告因違反毒品危害防制條例案件，經檢察官提起公訴（96
年度毒偵字第3941號），被告就被訴事實為有罪之陳述，經本院
合議庭裁定由受命法官獨任進行簡式審判程序，本院判決如下：
    主  文
甲○○施用第一級毒品，累犯，處有期徒刑壹年，減為有期徒刑
陸月，如易科罰金，以新臺幣壹仟元折算壹日。
    事實及理由
一、犯罪事實：甲○○前於民國88年間因施用毒品案件，經送觀
    察、勒戒後，認無繼續施用毒品之傾向，於88年3 月17日執
    行完畢釋放出所。其於上開觀察、勒戒執行完畢釋放後5 年
    內，又於92年間因施用第一、二級毒品案件，經本院裁定送
    觀察、勒戒後，認有繼續施用毒品之傾向，經檢察官起訴及
    聲請強制戒治，分別經本院裁定送戒治處所施以強制戒治（
    戒治部分於93年3 月12日因法律修正報結執行程序）及由臺
    灣高等法院高雄分院以92年度上訴字第1441號判處應執行有
    期徒刑1 年3 月確定，經發監執行，於94年6 月21日縮短刑
    期假釋，並付保護管束，後於94年8 月24日期滿未經撤銷，
    其未執行之刑，以已執行論；其於95年間再因施用第一級毒
    品案件，經臺灣臺中地方法院以95年度訴字第2917號判處有
    期徒刑9 月確定。詎其仍不知悔改及戒除毒癮，復基於施用
    第一級毒品海洛因之犯意，於95年12月29日晚上10時許，在
    高雄市苓雅區○○○路44號11樓之2 ，以海洛因加水稀釋用
    針筒注射之方式，施用第一級毒品海洛因1 次。嗣於95年12
    月30日凌晨0 時15分許，在高雄縣大寮鄉○○村○○路18號
    「金格遊藝埸」內，因屬毒品列管人口為警查獲，且經警採
    集其尿液送檢驗後，呈嗎啡陽性反應，始查悉上情。案經高
    雄縣政府警察局林園分局報請臺灣高雄地方法院檢察署檢察
    官偵查起訴。
二、認定事實所憑之證據：
  (一)被告甲○○於本院審理時之自白（見本院卷第26、34頁）。
  (二)列管毒品人口尿液檢體採集送驗紀錄表、正修科技大學超微
    量研究科技中心96年2 月6 日檢驗報告各1 份（見警卷第4
    、5 頁）。
  (三)刑案資料查註紀錄表、全國施用毒品案件紀錄表、臺灣高雄
    地方法院院內索引卡紀錄表報表、臺灣高等法院被告前案紀
    錄表各1 份。
三、查毒品危害防制條例於92年7 月9 日修正公布，自93年1 月
    9 日施行，其中第20條、第23條將施用毒品之刑事處遇程序
    ，區分為「初犯」及「5 年內再犯」、「5 年後再犯」。依
    其立法理由之說明：「初犯」，經觀察、勒戒或強制戒治後
    ，應為不起訴處分或不付審理之裁定；經觀察、勒戒或強制
    戒治執行完畢釋放後，「5 年內再犯者」，因其再犯率甚高
    ，原實施之觀察、勒戒及強制戒治既已無法收其實效，爰依
    法追訴或裁定交付審理。至於經觀察、勒戒或強制戒治執行
    完畢釋放後，「5 年後再犯」者，前所實施之觀察、勒戒或
    強制戒治已足以遮斷其施用毒品之毒癮，為期自新及協助其
    斷絕毒癮，仍適用「初犯」規定，先經觀察、勒戒或強制戒
    治之程序。從而依修正後之規定，僅限於「初犯」及「5 年
    後再犯」2 種情形，始應先經觀察、勒戒或強制戒治程序。
    倘被告於5 年內已再犯，經依法追訴、處罰，縱其第3 次（
    或第3 次以上）再度施用毒品之時間，在初犯觀察、勒戒或
    強制戒治執行完畢釋放5 年以後，已不合於「5 年後再犯」
    之規定，且因已於「5 年內再犯」，顯見其再犯率甚高，原
    實施觀察、勒戒或強制戒治，已無法收其實效，即應依該條
    例第10條處罰（最高法院95年5 月9 日第7 次刑事庭會議決
    定參照）。經查，被告前因施用毒品案件，經送觀察、勒戒
    後，認無繼續施用毒品之傾向，於88年3 月17日執行完畢釋
    放出所。其於上開觀察、勒戒執行完畢釋放後5 年內，又於
    92年間因施用第一、二級毒品案件，經臺灣高等法院高雄分
    院以92年度上訴字第1441號判處應執行有期徒刑1 年3 月確
    定，且於95年間再因施用第一級毒品案件，經臺灣臺中地方
    法院以95年度訴字第2917號判處有期徒刑9 月確定等情，有
    全國施用毒品案件紀錄表、臺灣高等法院被告前案紀錄表各
    1 份在卷可憑。是被告於觀察勒戒執行完畢釋放後5 年內既
    曾再犯施用毒品犯行，且經法院判處罪刑確定，則被告於95
    年12月29日再犯本件施用第一級毒品海洛因犯行，即非屬毒
    品危害防制條例第20條第3 項所定「5 年後再犯」之情形，
    自應依法追訴、處罰，合先敘明。
四、按海洛因係毒品危害防制條例第2 條第2 項第1 款所規定之
    第一級毒品，不得非法持有、施用。核被告所為，係犯毒品
    危害防制條例第10條第1 項之施用第一級毒品罪。其持有第
    一級毒品後進而施用，其持有之低度行為，應為施用之高度
    行為所吸收，不另論罪。查被告前因違反毒品危害防制條例
    案件，經臺灣高等法院高雄分院以92年度上訴字第1441號判
    處應執行有期徒刑1 年3 月確定，經發監執行，於94年6 月
    21日縮短刑期假釋，並付保護管束，後於94年8 月24日期滿
    未經撤銷，其未執行之刑，以已執行論，有臺灣高等法院被
    告前案紀錄表1 份在卷可按，其受徒刑之執行完畢，5 年以
    內故意再犯有期徒刑以上之罪，為累犯，依法加重其刑。爰
    審酌被告曾有違反麻醉藥品管理條例、違反肅清煙毒條例、
    、違反毒品危害防制條例等前科，有臺灣高等法院被告前案
    紀錄表1 份附卷可稽，素行非佳，其因施用毒品案件，曾經
    觀察勒戒，仍未戒絕毒品，再犯本件施用毒品犯行，顯見其
    無悔改之意，意志不堅，有失政府制定毒品危害防制條例之
    立法美意，本不宜寬貸，惟念其施用毒品乃自戕一己之身體
    健康，所為尚未害及他人，犯罪後於本院審理時坦承犯行，
    態度尚佳及其犯罪之動機、目的、手段、智識程度、生活狀
    況等一切情狀，量處如主文所示之刑，以資懲戒。又查被告
    犯罪行為時間，係在96年4 月24日以前，核符中華民國96年
    罪犯減刑條例第2 條第1 項第3 款規定，應減其宣告刑二分
    之一如主文所示，並諭知易科罰金之折算標準。
五、又被告前於95年11月12日晚上9 時許，在高雄縣大寮鄉某處
    ，以海洛因加水稀釋用針筒注射之方式，施用第一級毒品海
    洛因1 次，經警於95年11月13日晚上9 時50分許查獲，而經
    本院於96年4 月30日以96年度訴字第568 號判處有期徒刑10
    月，復經被告撤回上訴而確定。其上開施用第一級毒品犯行
    ，與本案被告施用毒品犯行之時間，相隔已1 個半月餘，地
    點亦不同，已非反覆於短期間內密集所為，且期間更曾為警
    查獲（95年11月13日），其主觀上是否出於毒品成癮性之一
    次決意，即非無疑，且客觀上亦難認其係在「密切接近」之
    一定時間為之，在刑法評價上，要難認彼此具有「集合犯」
    之一罪性質，而非該案既判力效力所及，併予敘明。
據上論斷，應依刑事訴訟法第273 條之1 第1 項、第284 條之1
、第299 條第1 項前段、第310 條之2 、第454 條第1 項，中華
民國96年罪犯減刑條例第2 條第1 項第3 款、第7 條、第9 條，
毒品危害防制條例第10條第1 項，刑法第11條前段、第47條第1
項、第41條第1 項前段，判決如主文。
本案經檢察官劉俊良到庭執行職務。
中　　華　　民　　國　　96　　年　　7 　　月　　26　　日
                  鳳山刑事第一庭  法　官  林永村
以上正本證明與原本無異。
如不服本判決應於收受本判決後10日內向本院提出上訴書狀，並
應敘述具體理由，如未敘述上訴理由者，應於上訴期間屆滿後20
日內補提理由書狀於本院（均須按他造當事人之人數附繕本）「
切勿逕送上級法院」。
中　　華　　民　　國　　96　　年　　7 　　月　　26　　日
                                  書記官　吳俊達
附錄本判決論罪科刑法條：
毒品危害防制條例第10條：
施用第一級毒品者，處6月以上5年以下有期徒刑。
施用第二級毒品者，處3年以下有期徒刑。
